臺灣臺中地方法院民事判決
                                    110年度簡上字第168號
上  訴  人  莊郁惠  
被 上訴 人  廖幸美  
訴訟代理人  王琮鈞律師
複 代理 人  林更穎律師
上列當事人間請求損害賠償事件，上訴人對於中華民國110年2月
25日本院臺中簡易庭109年度中簡字第3115號第一審簡易判決提
起上訴並為訴之擴張，本院於111年6月24日言詞辯論終結，判決
如下：
    主      文
上訴及擴張之訴均駁回。
第二審及擴張之訴訴訟費用由上訴人負擔。　　
    事實及理由
壹、程序方面：
　　按訴之變更或追加，非經他造同意，不得為之，但擴張或減
    縮應受判決事項之聲明者，不在此限，民事訴訟法第255 條
    第1 項第1項第3款定有明文，且上開規定依同法第436 條之
    1 第3 項規定，於簡易訴訟事件之上訴時亦有適用。查本件
    上訴人於第一審請求被上訴人應賠償損害金額為新臺幣（下
    同）337,490元，其不服原判決，上訴後就醫藥費用及就醫
    交通費用部分擴張聲明請求賠償59,360元（見本院卷二第13
    頁），核與上開規定相符，應予准許。
貳、上訴人主張：
一、被上訴人於民國108年8月4日下午3時38分許，騎乘車牌號碼
    000-000號普通重型機車（下稱肇事車輛），沿臺中市北區
    太原路2段由東往西行駛，行經太原路2段與漢口路4段路口
    時，逆向行駛又貿然右轉，適有上訴人騎乘車牌號碼000-00
    0號普通重型機車（下稱系爭機車）行駛至該路口，兩車因
    而閃避不及而發生碰撞，致上訴人人車倒地，並受有左側踝
    部挫傷、左下肢蜂窩性組織炎之傷害。經扣除上訴人已領取
    之強制汽車責任保險理賠金後，請求被上訴人賠償上訴人自
    108年8月16日起至110年7月30日止之醫療費用及就醫交通費
    用93,390元，其中醫療費用為33,060元（含病房費用3萬元
    、醫療費用3,000元、調解影印費60元）、交通費用60,330
    元（以上費用見原審卷第91至95頁）、6個月不能工作之損
    失139,300元、精神慰撫金10萬元、機車修復費用4,800元，
    合計337,490元（計算式：醫療費用33,060元+就醫交通費用
    60,330元+不能工作之損失139,300元、精神慰撫金10萬元、
    機車修復費用4,800元＝337,490，見原審卷第61至63頁）。
二、又上訴人就本件車禍之發生並無過失，且上訴人所支出之住
    院病房費及就醫交通費均與本件車禍有相當因果關係，並因
    受傷而受有極大精神上痛苦，及受有6個月不能工作與機車
    修復費之損失，原審卻僅認定上訴人受有不能工作7,700元
    、系爭機車修復費480元及精神慰撫金5萬元之損害，並認定
    上訴人就本件車禍應負一半之過失責任，且因上訴人已領取
    之強制險理賠金已逾所受損害，而駁回上訴人之請求，尚屬
    不當。復且，上訴人於自110年8月2日起至111年6月23日間
    ，尚支出醫療費用20,380元、就醫交通費38,980元，合計59
    ,360元（見本院卷二第13頁）。爰依侵權行為之法律關係，
    請求被上訴人應給付上訴人337,490元等語；並於本院擴張
    聲明，求為命上訴人再給付59,360元。
參、被上訴人則以：
一、被上訴人不爭執兩造於上開時、地發生交通事故，致使上訴
    人受有左側踝部挫傷之傷害，然上訴人之左下肢蜂窩性組織
    炎傷害，與本件事故發生時間已間隔12日，且上訴人前曾因
    香港腳就醫，其所受蜂窩性組織炎與本件事故間並無相當因
    果關係，其因左下肢蜂窩性組織炎傷害所支出之住院醫療費
    用，自不得請求被上訴人賠償。退步言，縱認與本件事故間
    有因果關係，上訴人亦無入住單人病房之必要，其請求被上
    訴人賠償單人房病房之費用，亦無理由。另被上訴人雖不爭
    執上訴人於健恩堂中醫聯合診所（下稱健恩堂中醫診所）有
    自費支出醫療費用，然此亦非必要之醫療費用，亦不得請求
    被上訴人賠償。又原審以每月23,100元最低基本工資為計算
    標準，認為上訴人於住院10日期間受有不能工作之損失7,70
    0元，及核定上訴人受有5萬元之慰撫金與機車修復費用480
    元之損失部分，被上訴人均不爭執，惟逾此部分之請求，並
    無理由，應予駁回。
二、上訴人逆向行駛亦係肇致本件事故發生之原因，原審認定上
    訴人應負一半之過失責任，應為合理，且上訴人延誤就醫，
    導致傷害結果擴大，亦與有過失，亦應負擔90%責任，上訴
    人空言陳稱其對本件事故無任何過失，顯無理由。再者，上
    訴人已受領強制汽車責任險保險給付97,765元，應視為上訴
    人損害賠償之一部分，均應予以扣除等語，資為抗辯。
肆、原審斟酌兩造之攻擊防禦方法後，認為上訴人依侵權行為之
    法律關係，請求被上訴人給付上訴人337,490元，為無理由
    ，而為上訴人全部敗訴之判決。上訴人提起上訴，並聲明：
    ㈠原判決廢棄。㈡被上訴人應給付上訴人337,490元，及自刑
    事附帶民事起訴二狀繕本送達被上訴人翌日起至清償日止，
    按週年利率5%計算之利息。㈢（二審擴張聲明部分）被上訴
    人應給付上訴人59,360元。㈣第一、二審及擴張之訴訴訟費
    用，由被上訴人負擔。被上訴人則答辯聲明：上訴駁回。
伍、本院得心證之理由：
一、上訴人主張被上訴人於上揭時、地騎乘肇事車輛，沿臺中市
    北區太原路2段由東往西行駛至該路與漢口路4段路口時，違
    規逆向行駛且貿然右轉，與上訴人騎乘之系爭機車發生碰撞
    ，致使上訴人人車倒地，受有左側踝部挫傷、左下肢蜂窩性
    組織炎之傷害等情，有中國醫藥大學附設醫院（下稱中國附
    醫醫院）診斷證明書與急診病歷資料、健恩堂中醫診所診斷
    證明書、道路交通事故現場圖、道路交通事故調查報告表㈠
    、㈡、臺中市政府警察局道路交通事故談話紀錄表、監視器
    影像截圖附於臺灣臺中地方檢察署108 年度偵字第35721號
    偵查卷宗可稽。又被上訴人所犯過失傷害罪，經臺灣臺中地
    方法院以109年度交簡字第1462 號刑事判決判處拘役40日，
    得易科罰金確定在案等情，業經本院依職權調取上開刑事卷
    宗查閱屬實。雖被上訴人否認上訴人所受左下肢蜂窩性組織
    炎之傷害與本件事故無相當因果關係，然上開蜂窩性組織炎
    傷症與上訴人因本次事故所受左側踝部挫傷位於同側，可能
    係左側踝部挫傷之傷口感染所造成，且經本院向中國附醫醫
    院函查上訴人所受上開蜂窩性組織炎傷症與本件車禍事故有
    無關聯，經該醫院覆以：上訴人於108年8月16日至該醫院就
    診時，主訴左側足部及踝部紅腫疼痛並告知同年月4日發生
    車禍事故後左下肢擦挫傷，臨床評估，上開車禍發生及因左
    下肢蜂窩性組織炎就診，依疾病發生時序有相關性等語，此
    有該醫院111年1月3日院醫事字第1100017715號函在卷可憑
    （見本院卷一第369頁），足見被上訴人空言所辯，尚難採
    信。是以，本件被上訴人因前揭過失發生本件車禍事故，並
    致上訴人身體受有左側踝部挫傷、左下肢蜂窩性組織炎之傷
    害，且被上訴人前揭過失與上訴人受傷結果間有相當因果關
    係等情，應堪認定。
二、按因故意或過失，不法侵害他人之權利者，負損害賠償責任
    ；汽車、機車或其他非依軌道行駛之動力車輛，在使用中加
    損害於他人者，駕駛人應賠償因此所生之損害，但於防止損
    害之發生，已盡相當之注意者，不在此限；不法侵害他人之
    身體或健康者，對於被害人因此喪失或減少勞動能力或增加
    生活上之需要時，應負損害賠償責任；不法侵害他人之身體
    、健康者，被害人雖非財產上之損害，亦得請求賠償相當之
    金額；不法毀損他人之物者，被害人得請求賠償其物因毀損
    所減少之價額，民法第184 條第1 項前段、第191 條之2 、
    第193 條第1 項、第195 條第1 項前段、第196 條分別定有
    明文。本件上訴人因被上訴人上開過失侵權行為而受有損害
    ，依前揭法律規定，上訴人自得請求被上訴人賠償其所受損
    害。茲就上訴人得請求賠償之金額，分述如下：
　㈠醫藥費用部分：
　  上訴人於原審主張其自108年8月16日起至110年7月30日止之
    醫療費用及就醫交通費用，經其自行扣除至110年7月30日已
    領取之強制險理賠金69,495元（其中2萬元為交通費）後，
    尚支出醫療費用為33,060元（含病房費用3萬元、醫療費用3
    ,000元、影印費60元）、交通費用60,330元（以上費用見附
    民卷第77至99、原審卷第91至95頁）部分，及於本院擴張請
    求自110年8月2日至111年6月23日之醫療費用20,380元、就
    醫交通費38,980元損害，合計59,360元（見本院卷二第13頁
    ），固據提出中國附醫醫院住院醫療收據及健恩堂中醫診所
    自費醫療明細收據、健恩堂中醫診所收據及110年間全國加
    油站儲值交易簽單、電子發票影本為證（見附民卷35、101
    至105頁，原審卷第77至85、133頁，本院卷一第133至137、
    175至178-7、221至223、281至287、413至417、431至433頁
    ），然為被上訴人所否認，並以前詞辯置辯。經查：
　⒈上訴人於108年8月4日發生本件車禍事故，同年月16日因左下
    肢蜂窩性組織炎傷症前往中國附醫醫院急診就醫，並於翌日
    住院治療至同年月27日出院，因而支出醫療費用46,560元（
    含頂級即單人病房10日費用45,000元），有醫療收據在卷可
    憑（見附民卷第31頁）。關於單人病房費部分，經本院向中
    國附醫醫院函詢上訴人係因自行選擇入住單人病房，抑或當
    時無健保病房或雙人病房可供入住，經該醫院覆以係上訴人
    自行選擇入住單人病房，有該醫院函文及住院通知單在卷可
    稽（見本院卷一第369至371頁），是被上訴人抗辯單人病房
    費用45,000元非必要費用，堪以採信。另上訴人雖主張其於
    108年11月12日至中國附醫醫院就診支出350元醫藥費（見原
    審卷第91頁），然上訴人並未提出此部分收據，自難採信。
    是以，上訴人於中國附醫醫院所支出之必要醫療費用為1,56
    0元（計算式：46,500-45,000＝1,560），被上訴人應負賠償
    之責。
　⒉另上訴人於原審主張扣除其已請領除強制險理賠金後之中醫
　　醫藥費33,060元，固提出之108年8月27日起至111年1月26日
    止之健恩堂中醫診所自費醫療明細收據為證（見附民卷35、
    101、103、105頁，原審卷第77至85、133頁），及於本院主
    張自110年8月2日起至111年6月23日間，尚受有醫療費用20,
    380元之損失。然查，上訴人於108年8月16日急診時主訴其
    於同年月4日發生車禍事故致左下肢擦挫傷，於時隔12日因
    左下肢蜂窩性組織炎傷症方至中國附醫醫院住院治療，並於
    治癒後出院等情，有該醫院出院病歷摘要可憑（見上開偵查
    卷第57頁），足認上訴人因本件車禍事故所受擦挫傷並非嚴
    重，雖因傷口惡化為左下肢蜂窩性組織炎傷症，亦經10日住
    院治療痊癒後於108年8月27日從中國附醫醫院出院。則上訴
    人於108年8月27日出院後，應無再為治療之必要。是被上訴
    人辯稱上訴人於自中國附醫醫院出院後再至健恩堂中醫診所
    治療之費用，非本件車禍事故之醫療必要費用，堪以採信。
    故上訴人請求之中醫自負費用，核屬無據。
　⒊基上，上訴人因本件車禍事故得請求之醫療費用為1,560元。
  ㈡交通費用部分：
　　上訴人主張扣除強制險已領取之交通費用即接送費用（見附
    民卷第45至53頁）外，其自109年3月10日起至110年7月底受
    有搭乘計程車或公車或自行騎乘機車至健恩堂中醫診所就醫
    所支出交通費用60,330元（見原審卷第91至95頁）之損害，
    及於本院擴張請求其自110年8月2日起至111年6月23日間至
    健恩堂中醫診所就醫之交通費38,980元損害，固提出健恩堂
    中醫診所收據及110年間全國加油站儲值交易簽單及電子發
    票影本為證，為被上訴人否認，並以前詞置辯。查上訴人主
    張其於108年8月16、27日搭乘計程車前往中國附醫醫院支出
    170元（見本院卷一第251頁），並未提出相關支出證明，要
    難採信。另上訴人於108年8月4日因本件車禍事故所受傷害
    ，既在中國附醫醫院住院治療痊癒後於108年8月27日出院，
    則其於108年8月27日出院後，應無再前往健恩堂中醫診所治
    療之必要，縱其於108年8月27日起至111年6月23日間前往健
    恩堂中醫診所就醫有支出加油費用，亦非屬本件車禍事故所
    支出之必要費用。是以，上訴人請求被上訴人賠償其就醫之
    交通費用60,330元及於本院擴張請求交通費用38,980元，亦
    屬無據，不應准許。
　㈢不能工作損失部分：
　　上訴人固主張其因本件車禍事故而受有無法工作6個月之損
    害，並提出健恩堂中醫聯合診所診斷書為證(見原審卷第99
    頁)。然上開診斷書上備註欄僅記載：「需持續治療約6 個
    月」，並無不能工作期間之註記，上訴人復未能提出工作單
    位之請假證明，是認上訴人所主張不能工作之期間，應以住
    院期間之10日較為妥適。又所謂不能工作之損失，係以其能
    力在通常情形下可能取得之收入為準，而行政院勞工委員會
    所公告之勞工基本工資，即得為此項收入標準之客觀依據，
    本件以108年勞工最低工資23,100元為計算基準，並為被上
    訴人所不爭執(見原審卷第54頁，本院卷一第340頁)，則依
    此計算上訴人不能工作期間之收入損失應為7,700元(計算式
    ：23,100÷30×10＝7,700元)。從而，上訴人請求不能工作之
    損失，於7,700元範圍內，尚屬合理，逾此範圍之請求，即
    屬無據。
  ㈣機車維修費用部分：
    ⒈按負損害賠償責任者，債權人得請求支付回復原狀所必要
　　  之費用，以代回復原狀，民法第213 條第3 項定有明文。
      而請求賠償物被毀損所減少之價額，得以修復費用為估定
      標準，但以必要者為限，最高法院77年度第9 次民事庭會
      議決議參照。準此，原告以請求回復原狀所必要之修理費
      ，應屬適法，但其中以新零件更換舊零件之折舊部分，非
      屬必要費用，應予扣除。
    ⒉上訴人主張系爭機車因本件事故受損，支出機車維修費用4
      ,800 元，且均為零件費用，有上訴人所提出之估價單為
      證(見附民卷第37頁)，則系爭機車之零件修理既係以新零
      件更換被損之舊零件，揆諸前揭說明，上訴人以修理費作
      為損害賠償之依據，自應將零件折舊部分予以扣除。而依
      行政院所頒之「固定資產耐用年數表」及「固定資產折舊
      率」之規定，機械腳踏車之耐用年數為3年，依定率遞減
      法每年折舊千分之536，另依營利事業所得稅查核準則第9
      5條第6項規定「固定資產提列折舊採用定率遞減法者，以
      1年為計算單位，其使用期間未滿1年者，按實際使用之月
      數相當於全年之比例計算之，不滿1月者，以1月計」；參
      以卷附系爭車輛之公路監理電子閘門資料所示(見原審卷
      第107頁)，系爭機車於86年8月出廠，迄108年8月4日事故
      發生日止，實際使用日數為22年餘，是系爭機車於事故發
      生時已逾耐用年限。又採用定率遞減法計算折舊者，其最
      後1年之折舊額，加歷年累計折舊額，其總和不得超過該
      資產成本10分之9。故逾耐用年數之機車，其殘值為10分
      之1，依上開方式扣折舊額後，上訴人得請求之修復必要
      費用為480元（計算式：4,800×1/10=480），逾此金額之
      請求，不應准許。
　㈤精神慰撫金部分：
　　按慰藉金之賠償，須以人格權遭遇侵害，使精神上受有痛苦
    為必要，其核給之標準固與財產上損害之計算不同，然非不
    可斟酌雙方身分、資力與加害程度，及其他各種情形核定相
    當之數額（最高法院51年台上字第223號原判例要旨參照）
    。所謂「相當」，應以實際加害情形與其損害是否重大及被
    害人之身分、地位與加害人之經濟情況等關係定之。經查，
    上訴人因本次傷害事故受有左側踝部挫傷、左下肢蜂窩性組
    織炎之傷害，已如前述，其自受有身體及精神上之痛苦，是
    其向被上訴人請求非財產損害，自屬有據。本院審酌兩造自
    陳之學經歷、收入狀況及經濟條件（見原審卷第116頁），
    並依職權調閱兩造稅務電子閘門資料查詢表（為維護兩造之
    隱私、個資，爰不就其詳予敘述），及上訴人所受傷勢所造
    成之精神痛苦情形，與本次事件發生之原因等一切情狀，認
    上訴人請求被上訴人賠償10萬元之精神慰撫金，尚嫌過高，
    應以5萬元為適當，逾此範圍之請求，不應准許。
  ㈥綜上，上訴人因本件事故所受損害合計59,740元（計算式：
    醫藥費用1560元＋不能工作損失7,700元＋機車修復費用480元
    +精神慰撫金50,000元=59,740元）範圍內，核屬有據，逾此
    範圍之請求，要屬無據。
三、再按損害之發生或擴大，被害人與有過失者，法院得減輕賠
    償金額，或免除之，民法第217條第1項定有明文，此項規定
    之目的在謀求加害人與被害人間之公平，倘受害人於事故之
    發生亦有過失時，由加害人負全部賠償責任，未免失諸過酷
    ，是以賦與法院得不待當事人之主張，減輕其賠償金額或免
    除之職權。經查，被上訴人因逆向行駛及貿然右轉造成本件
    事故之發生有過失，已如前述，惟觀諸本件道路交通事故現
    場圖現場處理摘要之記載：「2車駕駛(即上訴人)口述駕駛J
    SW-350普通重型機車沿綏遠路左轉太原路方向行駛時，與1
    車(即被上訴人)BS2-917普通重型機車於太原路段起步沿綏
    遠路往漢口路(賴厝街)方向行駛發生肇事」等語(見原審卷
    第35頁)，佐以臺中市政府警察局第二分局刑案偵查卷宗所
    附肇事路口之監視器影像截圖12張（見警卷第61至65頁），
    可知上訴人逆向沿綏遠路往南行駛，於行至綏遠路與太原路
    二段之T字型交岔路口左轉欲往東（往太原路）行駛時，適
    被上訴人騎乘肇事車輛沿太原路二段逆向往西行駛至該路口
    右轉欲往綏遠路行駛，造成兩車在上開路口內碰撞而肇致本
    件車禍事故至明，上訴人辯稱其無逆向行駛，縱有逆向行駛
    亦與本件車禍事故發生無因果關係云云，核與前開事證不符
    ，自難採信。是以，本院斟酌雙方過失程度、原因力之強弱
    ，認為上訴人與被上訴人之過失責任比例各為50%，本院自
    得依前揭規定適用過失相抵之法則，減輕被上訴人之賠償金
    額。而本院認定上訴人應負50%與有過失責任，自應減輕被
    上訴人50%之損害賠償金額，因此本件上訴人得請求賠償之
    金額為29,870元〈計算式：59,740元×（1-50%）＝29,870元〉
    。
四、上訴人於本件車禍事故得請求之賠償金額應扣除其已領取之
    強制險理賠金：
　㈠按保險人依本法規定所為之保險給付，視為被保險人損害賠
    償金額之一部分，被保險人受賠償請求時，得扣除之，強制
    汽車責任保險法第32條定有明文。其立法理由在於保險人之
    給付既係被保險人繳交保費所生，性質上屬於被保險人賠償
    責任之承擔或轉嫁，自應視為加害人或被保險人損害賠償金
    額之一部分，而得減免其賠償責任。再者，為避免受害人雙
    重受償，加害人或被保險人為賠償時，亦得主張扣除。
  ㈡經查，上訴人因本件車禍受傷，本院認定經減輕被上訴人之
    賠償責任後，上訴人因本件車禍事故得請求經減輕為29,870
    元，已如前述，且上訴人因本件車禍事故已領取強制汽車責
    任保險給付99,765元，為兩造所不爭執（見本院卷一第340
    頁），並有強制險給付費用彙整表附卷可憑(見本院卷一第2
    39、293至333頁)，依前揭說明，上訴人所受領之上開保險
    給付，視為損害賠償金額之一部分，故於上訴人向被上訴人
    為本件損害賠償之請求時，自應依法予以扣除，上訴人辯稱
    其已自行扣除強制險理賠金，不得再抵扣云云，尚有誤會，
    自無足取。是以，上訴人得請求之賠償金額29,870元，經扣
    除後結果為負數（計算式：29,870元－99,765元＝－69,895元
    ），亦即上訴人已自上開保險金獲得滿足賠償，自不得對被
    上訴人再事請求（最高法院90年度台上字第825 號判決意旨
    參照），是上訴人之請求為無理由，不應准許，應予駁回。
五、綜上所述，上訴人依侵權行為法律關係請求被上訴人給付33
    7,490元，為無理由，不應准許。原審為上訴人敗訴之判決
    ，並無不合。上訴意旨指摘原判決不當，求為廢棄改判，為
    無理由，應予駁回。另上訴人於本院擴張請求醫療費及交通
    費用共59,360元，亦無理由，應併予駁回。
六、本件事證已臻明確，兩造其餘攻擊防禦方法及所為舉證，核
    於判決結果無影響，爰不逐一論述，附此說明。
七、據上論結，本件上訴及擴張之訴均為無理由，依民事訴訟法
    436 條之1 第3 項、第449 條第1 項、第78條，判決如主文
    。
中　　華　　民　　國　　111 　年　　7 　　月　　29　　日
                  民事第三庭審判長  法  官  陳宗賢

                                    法  官  王金洲

                                    法  官  廖純卿
正本係照原本作成。　　　　　　　　　　　　　　　　　　
不得再上訴。　　　　　　　　　　　　　　　　　　　　　
中　　華　　民　　國　　111 　年　　7 　　月　　29　　日
                                    書記官  楊雯君